臺灣嘉義地方法院刑事判決
111年度訴字第375號
公  訴  人  臺灣嘉義地方檢察署檢察官
被      告  林鴻鳴


輔  佐  人
即被告之子  林偉勝  

上列被告因傷害案件，經檢察官提起公訴（111年度偵字第6126
號），本院判決如下：
    主  文
林鴻鳴犯傷害罪，處有期徒刑參月，如易科罰金，以新臺幣壹仟
元折算壹日。
    犯 罪 事 實
一、林鴻鳴於民國111年2月19日22時許，在嘉義縣○○鄉○○村○○0○
    000號1樓楊國忠住處，與鄭文儒、綽號「安妮（音譯）」之
    印尼女子、綽號「飯糰」之人一起打麻將，因手風不順輸錢
    ，加上不滿贏錢之鄭文儒嫌其打牌速度太慢，而與鄭文儒發
    生口角爭執，詎林鴻鳴竟基於傷害之犯意，徒手毆打鄭文儒
    ，致鄭文儒受有左上肢擦挫傷、左上排27號牙齒鬆動、臉部
    多處擦挫傷等傷勢。
二、案經鄭文儒訴由嘉義縣警察局民雄分局報請臺灣嘉義地方檢
    察署檢察官偵查起訴。
    理  由
一、程序部分：
  ㈠按被告之直系血親於起訴後，得向法院以書狀陳明為被告之
    輔佐人，在法院陳述意見，又審判期日應通知輔佐人，此觀
    刑事訴訟法第35條第1項及第271條第1項之規定甚明。經查
    ，本案被告林鴻鳴被訴傷害案件，於本院審理中，其子林偉
    勝於111年8月26日本院行準備程序時當庭提出刑事陳明為輔
    佐人狀1紙，陳明為被告之輔佐人，嗣經本院於當日當庭通
    知輔佐人於111年11月1日上午9時30分、同年月8日上午9時3
    0分行審理程序（本院卷38頁），然輔佐人經合法通知而無
    正當理由不到場時，本院自得在無輔佐人陪同在場之狀態下
    言詞辯論終結，先予敘明。
  ㈡本案以下作為判決基礎所引用的證據，檢察官、被告均同意
    作為證據（本院卷35至36頁、108頁），本院審酌該等證據
    之取得，並無違法或不當等不適宜作為證據的情形，自均具
    有證據能力。
二、被告固坦承於上揭時、地，有與告訴人鄭文儒等人一起打麻
    將，且有因聽到告訴人要求其打快一點而心生不悅等事實，
    惟矢口否認有何傷害犯行，辯稱：告訴人叫我打快一點，我
    不高興就先離開，告訴人還跑出來要打我，我沒有還手等語
    。
三、本院認定事實所憑之證據及理由：
  ㈠被告於111年2月19日22時許，在嘉義縣○○鄉○○村○○0○000號1
    樓楊國忠住處，與告訴人、綽號「安妮（音譯）」之印尼女
    子、綽號「飯糰」之人一起打麻將，過程中因被告打牌不順
    輸錢，又遭手風甚順而贏錢之告訴人要求打牌速度快一點，
    而心生不悅各節，業據被告坦白承認（偵卷12至13頁、本院
    卷67頁、109頁），核與告訴人證述之情節相符（警卷8頁、
    本院卷69至71頁），另就當日在場打麻將之人部分，以及當
    日被告與告訴人確有爭執各節，亦分經證人即屋主楊國忠之
    配偶林桂香、證人即楊國忠之兒子楊凱翔證述在卷（本院卷
    96頁、103頁）。從而，此部分之事實，堪以認定。
  ㈡告訴人到庭證言：當天晚上打牌時我有跟被告說打牌可不可
    以快一點，結果被告就把麻將桌掀翻，開始罵一大串的三字
    經，我站起身來，被告還一直罵一直往外走，我叫他回來，
    要問他為什麼這樣對我，我還沒走到大門那邊，被告就一個
    箭步上來打我的左臉跟頭部，打了好幾下，然後就離開，我
    被打後先去浴室沖水止血，之後就去驗傷等語（本院卷69頁
    ）。由上可知，告訴人已明確證稱於案發當日其因要求被告
    打牌打快一點後，便遭惱羞成怒的被告攻擊成傷。嗣告訴人
    於111年2月20日1時19分前至佛教慈濟醫療財團法人大林慈
    濟醫院急診，經診斷受有左上肢擦挫傷、左上排27號牙齒鬆
    動、臉部多處擦挫傷等傷勢，此有該院出具之診斷證明書1
    紙在卷可憑（警卷12頁）。從告訴人證稱遭被告毆打之部位
    為左臉、頭部，與其經診斷受有左上排27號牙齒鬆動、臉部
    多處擦挫傷之傷勢相符，且其所受之左上肢擦挫傷，衡情也
    與一般人遭攻擊後，會舉起遭攻擊那側之手來抵禦一致；以
    及告訴人於111年2月19日22時許與被告發生爭執後，便於翌
    日1時19分至醫院急診的時間序列等各節觀之，已難認告訴
    人所受之傷勢與被告無關，足見告訴人所為不利於被告之上
    揭證詞，非空穴來風，尚有所憑。
  ㈢此外，被告、告訴人當日打麻將的地點為林桂香之住家，且
    林桂香當日也在家乙節，業據證人林桂香證述明確（本院卷
    96頁）。又告訴人、林桂香在通訊軟體LINE之暱稱分別為「
    小文」、「寶媽」，亦據其等證陳在卷（本院卷70頁、97頁
    ），而依卷附之「小文」、「寶媽」間之LINE對話紀錄截圖
    可知，林桂香於111年2月20日14時3分主動傳送訊息：「你
    頭的傷有更嚴重嗎？好好保護自己」給告訴人（此為當日告
    訴人與林桂香間的第1則訊息）（本院卷75頁、114至115頁
    ）。是以，被告與告訴人於111年2月19日晚上在林桂香住處
    因打麻將發生不愉快後，身為主人家之林桂香便於翌日主動
    傳訊息關心告訴人之頭部傷勢，並叮嚀告訴人要好好保護自
    己，且從「好好保護自己」的字眼以及前後文意來看，林桂
    香顯係希望告訴人要保護自己，避免再次發生同樣的受傷情
    事，由此更足以證明被告與告訴人於案發當日間之爭執，不
    是只有簡單口角而已，而係有造成告訴人頭部受傷之肢體衝
    突。再從林桂香關心告訴人之傷勢部位為「頭部」以觀，亦
    與告訴人前揭證稱遭被告攻擊之部位為左臉、頭部互核一致
    ，益徵告訴人前揭所為之證述可信為真。從而，被告於案發
    當日有毆打告訴人之事實，應可認定。　　
  ㈣被告雖以前詞置辯，惟查：
　　⒈本案案發前，被告因打牌手風不順，輸了約新臺幣2萬元，
      結果贏錢的告訴人又嫌被告打太慢，被告便不悅的向告訴
      人表示「妳乾脆用搶的」等語，並不想再打牌，要離開現
      場等事實，業據被告自陳在卷（本院卷67頁、109頁）。
      是以，案發當日係被告輸錢心生不悅，加上被嫌打牌速度
      太慢，先失去風度對告訴人嗆聲「妳乾脆用搶的」等語，
      顯已處於煩燥不耐之情緒中。反之，告訴人當天晚上手氣
      不錯，有自摸贏錢，心情還不錯乙節，則據告訴人證陳明
      確（本院卷71頁）。故在此情境下，身為贏錢且心情不錯
      的告訴人，殊難想像會如被告所辯，係告訴人先主動攻擊
      被告；反而係告訴人證稱失去風度、處於煩燥情緒之被告
      因不滿被嫌打牌太慢而生氣掀桌，復毆打上前理論之告訴
      人等證詞，較符合常情。況且，不論被告、告訴人或當日
      在場之林桂香、楊凱翔，均無人證稱當日告訴人還有跟誰
      發生爭執，則告訴人所受之傷勢自不可能係當日在場之其
      他人所造成。再者，依被告之辯解，也無法解釋當日何以
      只有主動攻擊之告訴人受傷，被攻擊之被告反而毫髮無傷
      ？故被告辯稱自己未曾動手云云，僅係臨訟卸責之詞，不
      足採信。
　　⒉證人林桂香雖證稱案發當日被告與告訴人間沒有叫罵，也
      沒有拉扯或肢體接觸，沒有看到告訴人身上有受傷，只看
      到被告、告訴人一前一後離開等語（本院卷96頁）。惟倘
      證人林桂香未看到告訴人身上有受傷，怎麼會於翌日傳送
      訊息關心告訴人之頭部傷勢？又何需叮嚀告訴人好好保護
      自己？故證人林桂香所為之證詞，實難採信。至於證人楊
      凱翔於本院審理時雖證言當日被告與告訴人有發生爭執，
      且父母（即楊國忠、林桂香）有站起來勸架，但沒有看到
      被告攻擊告訴人也未看到告訴人受傷等語（本院卷103至1
      05頁），然其同樣無法解釋林桂香何以要於案發翌日傳送
      關心告訴人頭部傷勢之訊息（本院卷105頁），顯然對於
      案發當日發生之情形有所保留。參以證人林桂香到庭坦言
      ：希望大家和和氣氣，這樣大家才會來我家打麻將，不然
      我們得罪某人，以後就沒有人會來等語（本院卷97頁），
      可知身為主人家之林桂香、楊凱翔在有上揭顧慮之情形下
      ，所為證詞之憑信性自屬甚低，難以採信，而不足以憑此
      為有利於被告之認定。
  ㈤綜上所述，被告所為之辯解，均係臨訟卸責之詞，不足採信
    ，本案事證明確，被告之傷害犯行堪以認定，應依法論科。
四、核被告所為，係犯刑法第277條第1項之傷害罪。本院審酌被
    告：⑴國小畢業之智識程度；⑵已婚，育有3名子女，平常與
    配偶、其中1名小孩同住之家庭狀況；⑶與配偶一起賣魚維生
    ，自陳經濟狀況不好；⑷未有相同類型之犯罪前科，有臺灣
    高等法院被告前案紀錄表在卷可佐；⑸因當日打牌不順輸錢
    ，贏錢的告訴人又嫌其打牌速度太慢，竟失去理智而為本案
    犯行之犯罪動機；⑹所為致告訴人受有左上肢擦挫傷、左上
    排27號牙齒鬆動、臉部多處擦挫傷等傷勢；⑺犯後否認犯行
    等一切情狀。本院認量處如主文所示之刑，並諭知易科罰金
    之折算標準，應屬適當。
五、證人林桂香、楊凱翔於本院審理時就被告當日在其等住處究
    有無毆打告訴人等於案情有重要關係之事項，供前具結後所
    為之證述，是否有涉犯刑法第168條偽證罪之部分，應由檢
    察官為適法之處理，附此敘明。
據上論斷，應依刑事訴訟法第299條第1項前段，刑法第277條第1
項、第41條第1項前段，刑法施行法第1條之1第1項，判決如主文
。
本案經檢察官顏榮松提起公訴、檢察官葉美菁到庭執行職務
中　　華　　民　　國　　111 　年　　11　　月　　30　　日
                  刑事第三庭    審判長法  官  吳育霖
                                      法  官  方宣恩
                                      法  官  張佐榕
以上正本證明與原本無異。
如不服本判決，應於判決送達後20日內向本院提出上訴狀（應附
繕本）。告訴人或被害人如對於本判決不服者，應具備理由請求
檢察官上訴，其上訴期間之計算係以檢察官收受判決正本之日期
為準。
中　　華　　民　　國　　111 　年　　11　　月　　30　　日
                                      書記官　連彩婷
附錄本判決論罪科刑法條
中華民國刑法第277條第1項
傷害人之身體或健康者，處3年以下有期徒刑、拘役或1千元以下
罰金。